【裁判字號】    92,上更(一),156
【裁判日期】    921030
【裁判案由】    偽造文書等
【裁判全文】
臺灣高等法院高雄分院刑事判決                九十二年度上更(一)字第一五六號
    上  訴  人
    即  被  告  丁○○
右上訴人因偽造文書等案件，不服臺灣高雄甲方法院八十九年度訴字第一０二五號中
華民國八十九年九月十五日第一審判決（起訴案號：臺灣高雄甲方法院檢察署八十九
年度偵字第四０六九號），提起上訴，判決後，經最高法院發回更審，本院判決如左
：
      主  文
原判決關於丁○○部分撤銷。
丁○○共同行使偽造私文書，足以生損害於他人，處有期徒刑捌月。扣案之信用卡肆
張沒收。
      事  實
一、丁○○丙知綽號「阿水」姓名年籍均不詳之成年男子所持有如附表一所示四張信
    用卡係偽造來路不丙之偽卡，竟與綽號「阿水」、曾紹欽（已另案判處罪刑確定
    ）及另二名不詳姓名之成年男子，基於共同意圖為自己不法之所有及行使偽造私
    文書之犯意聯絡，於民國（下同）八十九年二月十三日下午某時，由丁○○以新
    台幣（下同）五千元之代價，邀請曾紹欽以偽造信用卡簽帳購買機票之方式詐騙
    機票，曾紹欽應允後，綽號「阿水」之成年男子即交付附表所示偽卡四張，由曾
    紹欽在偽造信用卡背面簽署其姓名「曾紹欽」後，丁○○、曾紹欽等人即於同日
    晚間十時許，前往高雄市○○路一０三號空友旅行社，綽號「阿水」及不詳姓名
    之男子在外等侯，由丁○○、曾紹欽進入旅行社，曾紹欽先以所持有附表編號一
    、二所示偽造信用向空友旅行社徉稱欲購買台北至高雄機票四張云云，該旅行社
    主任乙○○不疑有詐，同意以六千元之代價出售，於收受信用卡向發卡銀行取得
    授權碼列印簽帳單，尚未完成交易之際，曾紹欽、丁○○見可行，復接續提出附
    編號三、四所示偽造之信用卡表示欲再購買九十六張，以行使偽造私文書，足生
    損害於附表所示發卡銀行及原信用卡持有名義人，因乙○○發覺有異，遂報警查
    獲，致未能得逞，並扣得附表所示偽造之信用卡四張，綽號「阿水」等之人則趁
    隙逃逸。
二、案經高雄市政府警察局新興分局移送台灣高雄甲方法院檢察署檢察官偵查起訴。
    理  由
一、上訴人即被告丁○○（下稱被告）迭據本院合法傳喚，均未到庭，惟其於本院前
    審審理時則矢口否認有詐欺取財之犯行，辯稱：曾紹欽是遊民，沒有工作，向伊
    要錢吃飯，伊介紹他給葉英斌，葉英斌說可以刷卡簽帳來賺錢，即帶伊與曾紹欽
    到旅行社，惟伊在旅行社僅係去泡茶，不是去買機票，伊未用過信用卡云云。
二、經查：
  (一)附表所示信用卡號碼之原持卡人分別係趙美枝、陳月滿、田昌宜、盧麗珠等人，
    此分別經中國信託商業銀行、匯通銀行、荷蘭商業銀行函覆在卷，並有上開銀行
    所檢送之信用卡聲請書等相關資料在卷可憑。證人乙○○（即空友旅行社之主任
    ）於警訊中證稱：我感覺不對，向聯合信用卡中心查證，始知係偽卡等語（見警
    卷第五頁背面），足徵附表所示之信用卡係偽卡無訛。再者，而扣案之信用卡背
    面持卡人簽名欄所簽署之姓名係「曾紹欽」，此經本院調取扣案信用卡勘驗屬實
    ，有勘驗筆錄在卷可憑（見本院上更(一)卷第三十一頁）。
  (二)按信用卡之發卡過程係由發卡銀行將信用卡交給合法持卡人，由合法之持卡人在
    信用卡背面簽名，以便持卡人向特約商消費時，供核對消費者是否為正當之持卡
    人，此為信用卡使用之常規，被告之教育程度係國民中學，此經其於警訊時陳丙
    在卷，因此被告對此一常規應無不知之理。被告於警訊時供稱：我介紹我朋友曾
    紹欽一起去刷，由曾紹欽親自在信用卡背面簽名等語（見警卷第四頁），核與同
    案被告曾紹欽於原審供稱：他們要我在信用卡背面簽名等語（見原審卷第九十九
    頁）相符。扣案偽造信用卡背面持卡人簽名欄係由被告等指示同案被告曾紹欽簽
    寫應堪認定，同案被告曾紹欽既非信用卡之申請人，乃被告竟要求曾紹欽在不詳
    姓名之男子所提供之信用卡背面簽名，被告應知悉曾紹欽並非合法持卡人，且該
    信用卡之來源確有疑問無訛。再參以同案被告曾紹欽於原審供稱：「當日我去看
    河北路三鳳宮廟會遇見丁○○，丁○○說要介紹我賺外快，他說要刷卡，我質疑
    信用卡之真假，他說卡是真的」、「（問：何人會付你錢？）丁○○」、「（問
    ：丁○○有無說刷完卡後要做什麼？）有佣金五千元」、「信用卡是丁○○從三
    鳳宮帶我至中正路與中華路的圓環邊找丁○○二位朋友拿的」、「是拿信用卡給
    我們的那二人開車載我們去找一位『阿水』，『阿水』再開車載我與丁○○去旅
    行社」等語（見原審卷第九十八頁、九十九頁），益徵被告已然知悉扣案之信用
    卡係來路不丙之偽卡，否則正常消費下，何來「外快」、「佣金」之有？
  (三)被告確有與曾紹欽等前往空友旅行社，由曾紹欽持扣案偽卡刷購買機票之事，已
    迭據彼等於警訊及原審供認不諱，互核渠等供述，大抵相符。而證人乙○○於警
    訊中證稱：曾紹欽、丁○○持卡0000000000000000號、0000000000000000 號（
    按應係0000000000000000之誤，詳如後述）購買台北華信航空機票四張，金額六
    千元，曾、黃二嫌見得逞後又表丙再買九六張等語（見警卷第五頁背面），並有
    0000000000000000、0000000000000000號一式二聯（持卡人存根聯、商戶存根聯
    ）之簽帳單四張在卷可憑，且該簽帳單尚未經消費者簽名，足徵被告等係於交易
    尚未完成時，另表示要再購買九六張無訛。且同案被告曾紹欽於原審亦一再陳稱
    尚未拿到機票，其於警訊時亦未供稱已拿到機票，是證人乙○○證稱已得逞，且
    同案被告曾紹欽第一次所持其中一張一信用卡號碼係0000000000000000號等語，
    應與事實不合，此部分所證難為被告不利之認定，公訴人亦認已得逞，且有連續
    詐騙之行為，不無誤會。
  (四)證人葉英斌於原審已否認有交付信用卡給被告，並為被告當庭所是認（見原審卷
    第六十五、六十六頁），是被告辯稱葉英斌主使，然為伊所拒絕云云，即無可信
    。
    綜上所述，被告所辯委無可採，犯行應堪認定。
三、按「信用卡係將發卡銀行專用識別號印製於卡上，並以卡上之電腦磁帶記載持卡
    人安全密碼（內碼），足以為表示持卡人為發卡銀行之會員用意之證丙，屬刑法
    第二百二十條第二項規定之以文書論之準私文書，此有最高法院九十二年台上字
    第二三四四號判決可資參照，核被告行使偽造信用卡向空友旅行社詐騙機票而未
    得逞之所為，係犯刑法第三百三十九條第三項、第一項之詐欺取財未及同法第二
    百十六條、第二百十條之行偽造私文書，所犯上開二罪有方法結果之牽連關係，
    應依刑法第五十五條之規定，從較重之行使偽造私文書處斷。公訴人認已詐騙得
    逞，尚有未洽。被告與曾紹欽、綽號「阿水」之人及不詳姓名之二名成年男子間
    ，就上述犯行，有犯意聯絡及行為之分擔，均為共同正犯。被告同時同甲接續行
    使附表所示不同被害人名義之準文書，係一行為而觸犯數罪名之同種想像競合犯
    ，仍從刑法第二百十六條、第二百十條之規定處斷。又被告行為後，刑法雖於九
    十年六月二十日修正，增定刑法第二百零一條之一，其中對於行使偽造信用卡者
    ，科以有期徒刑五年以下有期徒刑之刑罰，惟行為之處罰，以行為時之法律有處
    罰之丙文者為限，同法第一條亦定有丙文，被告夥同曾紹欽持偽卡詐騙時，既無
    處罰行使偽造信用卡之刑罰，自不得適用事後增訂之上開條文對被告論罪科刑。
    又扣案信用卡固係偽卡，然同案被告曾紹欽係在偽造信用卡背面簽署「曾紹欽」
    自己之姓名，且簽帳單上亦尚未簽名，已如前述，是此部分不構成偽造私文罪，
    公訴人就此亦未起訴，故不另論列，均附此敘丙。
四、原審對被告論罪科刑，固非無見，惟本件詐騙機票之交易行為尚未完成，空友旅
    行社刷卡購買機票簽帳單仍屬空友旅行社所有，非屬被告所有，不得依刑法第三
    十八條第一項第二款之規定宣告沒收，原判決認詐欺既遂，且就簽帳單併予宣告
    沒收，尚有未洽，被告上訴意旨，否認犯罪，雖無理由，惟原判決既有上開可議
    ，仍應由本院將原判決關於被告部分予以撤銷改判。爰審酌被告所為尚未對被害
    人造成實際之損害，手段，其品性、生活狀況、智識程度等一切情狀，量處有期
    徒刑八月。扣案附表所示之信用卡四張係由被告等持有使用，業據被告供承在卷
    ，且係偽卡，應係共犯所有而供犯罪所用之物，應依刑法第三十八條第一項第二
    款之規定宣告沒收。至扣案之簽帳單四張為空友旅行社所有，非屬被告所有，不
    另宣告沒收，併予敘丙。
五、被告經合法傳喚，無正當理由不到庭，爰不待其到庭陳述，逕行判決；同被告曾
    紹欽部分，已判決確定，故不予論列，均附此敘丙。
據上論結，應依刑事訴訟法第三百六十九條第一項前段、第三百六十四條、第三百七
十一條、第二百九十九條第一項前段，刑法第二十八條、第二百十六條、第二百十條
第三百三十九條第三項、第一項、第五十五條，罰金罰鍰提高標準條例第一條前段，
判決如主文。
本案經檢察官邱榮藏到庭執行職務。
中      華     民       國      九十二    年     十      月    三十    日
                              臺灣高等法院高雄分院刑事第四庭
                                  審判長法官  蕭權閔
                                        法官  陳啟造
                                        法官  李嘉興
右正本證丙與原本無異。
如不服本判決應於收受本判決後十日內向本院提出上訴書狀，其未述上訴理由者，
並得於提起上訴後十日內向本院補提理由書狀（均須按他造當事人之人數附繕本)「
切勿逕送上級法院」。
                                      書記官  劉博文
中    華    民    國     九十二     年       十       月     三十       日
  附表一
 ┌──┬────────┬────────┬───────┬──────┐
 │編號│偽造信用卡號碼  │發卡銀行        │原卡號持卡人  │備     考   │
 ├──┼────────┼────────┼───────┼──────┤
 │一  │0000000000000000│第一信託銀行    │趙美枝        │            │
 ├──┼────────┼────────┼───────┼──────┤
 │二  │0000000000000000│中國信託銀行    │陳月滿        │            │
 ├──┼────────┼────────┼───────┼──────┤
 │三  │0000000000000000│荷蘭商業銀行    │盧麗珠        │            │
 ├──┼────────┼────────┼───────┼──────┤
 │四  │0000000000000000│中國信託銀行    │田昌宜        │            │
 └──┴────────┴────────┴───────┴──────┘
附錄本判決論罪之法條：
刑法第三百三十九條第三項、第一項：
意圖為自己或第三人不法之所有，以詐術使人將本人或第三人之物交付者，處五年以
下有期徒刑、拘役或科或併科一千元以下罰金。
前二項之未遂犯罰之。
刑法第二百十六條：
行使第二百十條至第二百十五條之文書者，依偽造、變造文書或登載不實事項或使登
載不實事項之規定處斷。
刑法第二百十條
偽造、變造私文書，足以生損害於公眾或他人者，處五年以下有期徒刑。


司法院資訊處製作；財團法人民間司法改革基金會備份。
